Inventaris van het archief van de Generale Staf van de Koninklijke Landmacht: Registers van In- en Uitgaande Stukken, 1860-1913
Nationaal Archief, Den Haag
Generale Staf (Algemeen Hoofdkwartier): Toegangen
Generale Staf Toegangen 1860-1913
D27167
1.50 meter; 12 inventarisnummers.
Normale geschreven, getypte en gedrukte documenten, geen bijzondere handschriften.
Nationaal Archief, Den Haag
Koninklijke Landmacht / Generale Staf
Het archief bevat chronologisch geordende registers van in- en uitgaande stukken over de periode 1860-1913.
Archiefvorming
Geschiedenis van de archiefvormer
De Generale Staf werd door de souvereine vorst der Nederlanden, Willem Frederik van Oranje Nassau, d.d. 1 maart 1814 bij Koninklijk Besluit nr. 6 opgericht.
Voor nadere gegevens daarover, verwijs ik naar het gedenkboek, vervaardigd ter gelegenheid van de herdenking van de dag waarop werd besloten tot de samenstelling van een Nederlandse Generale Staf, verschenen in 1964 en opgesteld onder auspiciën van de Sectie Krijgsgeschiedenis en Ceremonieel van het Hoofdkwartier van de Koninklijke Landmacht.
Geschiedenis van het archiefbeheer
De onderwerpenlijst geeft een periode aan van 1813-1918 (1939) waarbij moet werden vermeld, dat tijdens het opstellen ervan de indruk groeide, dat vooral van 1813 t/m 1900 veel archiefstukken verloren zijn gegaan en dat archiefstukken van 1918 t/m 1939 per vergissing werden overgedragen aan het Algemeen Rijksarchief. Volgens mijn informatie bevinden zich nog archieven vanaf 1918 t/m 1940 in het bezit van de Krijgsgeschiedkundige Afdeling van de Koninklijke Landmacht waarbij t.z.t. de archiefstukken 1918 t/m 1939, genoemd in deze onderwerpenlijst, gevoegd moeten worden.
De verwerving van het archief
Het archief is krachtens bepalingen van de Archiefwet overgebracht.
Inhoud en structuur van het archief
2.13
Ordening van het archief
De archieven van de Generale Staf, werden door de Sectie Krijgsgeschiedenis van de Koninklijke Landmacht per jaargang bewerkt volgens een archiefsysteem waarbij de zaaksgewijze dossiers werden gecodeerd met de letteraanduiding "GS". Voor de rijksarchiefdienst bleek de jaarlijkse notatie van de gevormde dossiers t.b.v. een efficiënt onderzoek minder goed te voldoen. Een reden om te besluiten een onderwerpenlijst op te stellen waarin de dossiers betrekking hebbende op één onderwerp onder te brengen bij één rubriek. Om het voorlopig mogelijk te houden, dat de Sectie Krijgsgeschiedenis van de Koninklijke Landmacht volgens hun letteraanduidingen dossiers op kunnen vragen, werd de gevonden archiefordening gehandhaafd.
Ter informatie moge dienen, dat de letteraanduidingen "GS" werden aangevuld met een romeins- of gewoon cijfer waarvan tijdens de verwerking van de dossiers bleek, dat tijdens de verpakking of in het verleden de verwerking, de romeinse cijfers niet goed waren vertaald. Het gevolg daarvan was, dat b.v. de letteraanduiding "GS CLX - GS 160" werd aangetroffen in de dossierverzameling "GS CLXII - GS 162" hetgeen in het verleden bepaalde dossiers onvindbaar maakte.
Voorts werden tussen de archiefverzameling dossiers aangetroffen betreffende het militair-onderwijs waarover men vermoedelijk later besliste een aparte archiefverzameling "Militair Onderwijs" te ordenen waarover inmiddels ook een onderwerpenlijst is verschenen.
Aanwijzingen voor de gebruiker
Openbaarheidsbeperkingen
Volledig openbaar.
Materiële beperkingen
Aanvraaginstructie
Openbare archiefstukken kunnen online worden aangevraagd en gereserveerd. U kunt dit ook via de terminals in de studiezaal van het Nationaal Archief doen. Om te kunnen reserveren dient u de volgende stappen te volgen:
U maakt een profiel aan op www.gahetna.nl, en logt vervolgens in
Via de archiefinventaris (alleen de beschrijvingen met rode nummers) selecteert u het gewenste archiefstuk door op de knop 'Reserveren' te klikken
In het volgende scherm geeft u aan op welke dag u het archiefstuk wilt inzien
Indien u zich bevindt in de studiezaal en een tafelnummer heeft ontvangen kunt u dit nummer vermelden. Als u geen tafelnummer heeft kunt u tafelnummer 777 laten staan
Vervolgens bevestigt u uw reservering door deze te versturen.
Verwant materiaal
Beschikbaarheid van kopieën
Afgescheiden archiefmateriaal
2.13.15.01 - Koninklijke Landmacht: Generale Staf, 1813-1918 (1940)
De registers uit de jaren 1913-1918 bevinden zich in toegang 2.13.70, Koninklijke Landmacht: Generale Staf en daarbij Gedeponeerde Archieven, (1906) 1914-1940 (1941)
Beschrijving van de series en archiefbestanddelen
- Registers van in en uitgaande stukken
  - Registratie van kopieën van uitgaande brieven, Registers van inkomende en uitgaande archiefstukken; 1860-1868; 1868-1875; 1
    - Registratie van kopieën van uitgaande brieven 1860-05-16 t/m 1868-08-24, a
      GS 2
    - Registratie van kopieën van uitgaande brieven 1868-08-24 t/m 1868-12-31, b
      GS1
    - Registers van inkomende en uitgaande archiefstukken, nummers 1 en 185 1868, c
    - Registers van inkomende en uitgaande archiefstukken, nummers 1 en 225 1869-1871, d
    - Registers van inkomende en uitgaande archiefstukken, nummers 226 en 155 1871-1873, e
      GS4
    - Registers van inkomende en uitgaande archiefstukken 1873-1875, f
      GS5
  - Inkomende en uitgaande archiefstukken, 1876-1884; 2
    GS6-GS9
  - Inkomende en uitgaande archiefstukken, 1884-1888; 3
    GS10 en GS1-2
  - Inkomende en uitgaande archiefstukken, 1888-1893; 4
    GS3-GS6
  - Inkomende en uitgaande archiefstukken, 1893-1896; 5
    GS7-GS9
  - Inkomende en uitgaande archiefstukken, 1896-1899; 6
    GS10-GS12
  - Inkomende en uitgaande archiefstukken, 1899-1902; 7
    GS13-GS15
  - Inkomende en uitgaande archiefstukken, 1902-1904; 8
    GS16-GS18
  - Inkomende en uitgaande archiefstukken, 1904-1907; 9
    GS19-GS21
  - Inkomende en uitgaande archiefstukken, 1907-1909; 10
    GS22-GS24
  - Inkomende en uitgaande archiefstukken, 1909-1912; 11
    GS25-GS27
  - Inkomende en uitgaande archiefstukken, 1912-1913; 12
    GS28-GS30
- Stukken die zijn overgebracht naar toegang 2.13.70
  - Inkomende en uitgaande archiefstukken, 1913-1914; ---
    Oud inventarisnummer 13
    GS31-GS33
  - Inkomende en uitgaande archiefstukken, 1914-1915; ---
    Oud inventarisnummer 14
    GS34-GS36
  - Inkomende en uitgaande archiefstukken, 1915; ---
    Oud inventarisnummer 15
    GS37-GS39
  - Inkomende en uitgaande archiefstukken, 1915; ---
    Oud inventarisnummer 16
    GS40-GS41
  - Inkomende en uitgaande archiefstukken, 1915-1916; ---
    Oud inventarisnummer 17
    GS42-GS43
  - Inkomende en uitgaande archiefstukken, 1916; ---
    Oud inventarisnummer 18
    GS44-GS45
  - Inkomende en uitgaande archiefstukken, 1916-1917; ---
    Oud inventarisnummer 19
    GS46-GS47
  - Inkomende en uitgaande archiefstukken, 1917; ---
    Oud inventarisnummer 20
    GS48-GS49
  - Inkomende en uitgaande archiefstukken, 1917; ---
    Oud inventarisnummer 21
    GS50-GS51
  - Inkomende en uitgaande archiefstukken, 1917-1918; ---
    Oud inventarisnummer 22
    GS52